【裁判字號】    99,審易,61
【裁判日期】    990210
【裁判案由】    侵占
【裁判全文】
臺灣新竹地方法院刑事判決              99年度審易字第61號
聲  請  人  臺灣新竹地方法院檢察署檢察官
被      告  丙○○
上列被告因侵占等案件，經檢察官聲請簡易判決處刑（98年度偵
字第5551號），本院新竹簡易庭認不宜依簡易判決處刑（98年度
審竹簡字第1049號），裁定由本院刑事庭改依通常程序審理，經
被告於本院準備程序中，就被訴事實為有罪之陳述，經告知被告
簡式審判程序之旨，並聽取檢察官、被告之意見後，經本院進行
簡式審判程序，本院判決如下：
    主    文
丙○○犯業務侵占罪，處有期徒刑捌月。又犯侵占罪，處有期徒
刑肆月。又犯詐欺取財罪，處有期徒刑肆月。應執行有期徒刑壹
年貳月。
    犯罪事實
一、緣丙○○於民國96年10月12日起至同年11月3 日止，在設於
    臺中市○○區○○路2 段285之7號「逢甲機車行」（負責人
    為羅能勝）擔任技師，負責維修機車、維修機車及收取機車
    款項等業務，為從事業務之人。於96年10月下旬某日，乙○○前往上開「逢甲機車行」，向丙○○表示欲購買1 輛中古
    機車，丙○○遂騎乘車牌號碼CNF－282號重型機車（該機車
    係丙○○向「立山機車行」負責人甲○○所調用）至乙○○
    工作地點交予乙○○選購，經乙○○表示同意以新臺幣（下
    同）3萬6,000元價款購買該輛機車，便將其證件及價款3 萬
    元交付丙○○辦理過戶事宜，另尾款6,000 元則俟過戶完畢
    後再行交付，丙○○則逕將該輛機車交付乙○○。然乙○○
    騎乘該輛機車數日後，認該輛機車騎乘狀況有問題乃向丙○○反應，丙○○表示願更換另輛機車予乙○○，然需先將車
    牌號碼CNF－282號重型機車再行過戶給丙○○，並貼補部分
    費用，經乙○○同意後，便將該輛機車及證件交付丙○○辦
    理過戶，數日後，乙○○向丙○○拿回證件時，詢問何時可
    交付另輛機車，丙○○表示翌日即可交付，然丙○○竟基於
    意圖為自己不法所有之犯意，將上開本應交付予「逢甲機車
    行」之3 萬元，易持有為所有，予以侵占入己而花用殆盡，
    亦未再交付他輛機車予乙○○。嗣經乙○○一再催還未果而
    報警處理，始查悉上情。
二、丙○○另於96年10月下旬某日，向丁○○借用車牌號碼OBO
    －948 號重型機車供其於任職期間上下班代步使用，詎丙○○於96年11月3 日離職後，竟意圖為自己不法之所有，並未
    將上開機車歸還予丁○○，反將該輛機車易持有為所有，予
    以侵占入己，進而於同日晚間8 時許，騎乘該輛機車至臺中
    市○○路○ 段34號「立山機車行」，向負責人甲○○佯稱該
    機車係客戶要「舊車換新車」，欲將舊機車出售云云，致使
    甲○○信以為真，表示願以7,000 元之價款購買之，經丙○○同意後，將該機車及行照交給甲○○，甲○○遂交付現金
    7,000 元之價款予丙○○，丙○○即將賣得之款項花用殆盡
    。嗣甲○○於隔日無法以電話聯繫丙○○，經前往「逢甲機
    車行」查看，始知丙○○業已離職，迨循線聯繫丁○○，欲
    索取車主證件辦理車牌號碼OBO －948 號重型機車過戶時，
    經丁○○表示並未委託丙○○出售該輛機車，始悉上情（甲○○事後已將車牌號碼OBO －948 號重型機車歸還丁○○）
    。
三、丙○○於上開時、地將車牌號碼OBO－948號重型機車出售予
    甲○○後，復基於意圖為自己不法之所有，對甲○○佯稱有
    客戶要買二手車、須調車云云，致甲○○信以為真而陷於錯
    誤，遂交付車牌號碼OBB－506號重型機車1 輛予甲○○，足
    生損害於甲○○。丙○○則於取得該機車後，托運至臺南市
    供己代步之用。嗣丙○○騎乘該機車行經臺南市○○路、小
    東路口發生故障，遂將機車丟棄在路邊（業經環保機關通知
    甲○○領回）。
四、案經乙○○與甲○○訴由臺中市警察局第六分局報告臺灣臺
    中地方法院檢察署檢察官呈請臺灣高等法院檢察署檢察長核
    轉臺灣新竹地方法院檢察署檢察官偵查後聲請簡易判決處刑
    。
    理    由
一、程序部分：
    按除被告所犯為死刑、無期徒刑、最輕本刑為3 年以上有期
    徒刑之罪或高等法院管轄第一審案件者外，於前條第1 項程
    序進行中，被告先就被訴事實為有罪之陳述時，審判長得告
    知被告簡式審判程序之旨，並聽取當事人、代理人、辯護人
    及輔佐人之意見後，裁定進行簡式審判程序，刑事訴訟法第
    273條之1第1 項定有明文。本件被告丙○○所犯係死刑、無
    期徒刑、最輕本刑為3 年以上有期徒刑以外之罪，其於準備
    程序中就被訴事實為有罪之陳述，經告知簡式審判程序之旨
    ，並聽取公訴人及被告丙○○之意見後，本院認為適宜進行
    簡式審判程序，合先敘明。
二、認定被告丙○○犯行所憑之各項證據：
（一）被告丙○○於偵查中及本院準備程序、簡式審判程序時之
      之自白。其稱：伊曾在「逢甲機車行」擔任技師，負責推
      銷機車、維修機車及收取機車款項。伊認識告訴人乙○○
      ，有賣車牌號碼CNF－282號重型機車給告訴人乙○○，後
      來告訴人乙○○說機車不好騎，不想買，伊向告訴人乙○○表示可幫忙找另外機車，告訴人乙○○同意後，伊便保
      管告訴人乙○○先前所交付之現金3 萬元價款，並將機車
      辦過戶給原車主即告訴人甲○○，後來伊離職了，就將告
      訴人乙○○先前所交付之價金花用，沒有歸還告訴人乙○○；另伊向「逢甲機車行」老闆羅能勝弟弟丁○○借用車
      牌號碼OBO－948號重型機車，後來借了2、3天就私自將車
      牌號碼OBO－948號重型機車賣給告訴人甲○○，而收了告
      訴人甲○○所交付之現金7,000 元，已經花掉；另伊向告
      訴人甲○○騙說有客戶要買二手車，要調車，告訴人甲○○就將車牌號碼OBB－506號重型機車1 輛給伊，伊便將該
      機車托運至臺南市做為自身代步使用，後來機車在臺南市
      ○○路、小東路口時壞掉，他就丟在現場等語（見臺灣臺
      中地方法院檢察署97年度偵緝字第1832號偵查卷第18、19
      頁，98年度偵緝字第775 號偵查卷第10、11頁，臺灣新竹
      地方法院檢察署98年度偵字第5551號偵查卷第4、5、8、9
      頁，本院卷第20、24至26頁）。
（二）告訴人乙○○於警詢、偵查中及本院準備程序、簡式審判
      程序時之指訴。其稱：她於96年10月下旬某日，曾牽1 輛
      機車到「逢甲機車行」估價，當時機車行修理師傅即被告
      丙○○出面估價約2 萬元，她便將機車賣給「逢甲機車行
      」，並表示要再買1 輛機車，被告丙○○馬上說有機車可
      以出賣，價錢係3萬6,000元，過2天後，被告丙○○騎著1
      輛車牌號碼CNF－282號重型機車到她店裡要她看車，她當
      時還滿意，被告丙○○表示可以過戶，隔天被告丙○○就
      拿過戶好的機車證件交給她，她便先將3 萬元交給被告丙○○，餘款6,000 元被告丙○○表示可日後再給，但她騎
      乘車牌號碼CNF－282號重型機車沒幾天就出現一些毛病，
      就打電話告知被告丙○○，被告丙○○將機車牽回機車行
      ，過沒多久被告丙○○再騎同輛機車到她店裡告知該機車
      沒有問題，經她表示要換另輛機車，被告丙○○就說要先
      將車牌號碼CNF－282號重型機車重新辦理過戶給伊，且要
      貼補一些費用，她便將車牌號碼CNF－282號重型機車之全
      部資料連同車子一併交給被告丙○○，過2、3天後，她打
      電話向被告丙○○要回證件，並詢問何時能過戶另輛機車
      ，被告丙○○當時雖表示隔天可以過戶，但後來都一直敷
      衍及拒絕接電話等語（見臺中市警察局第六分局中分六警
      偵字第0970016184號刑案偵查卷宗【下稱警卷】第1至3頁
      ，臺灣臺中地方法院檢察署97年度偵緝字第1832號偵查卷
      第22頁，本院卷第20、25頁）。
（三）告訴人甲○○於警詢、偵查中及本院準備程序、簡式審判
      程序時之指述。其稱：被告丙○○於96年11月3日晚間8時
      許，騎乘1 輛車牌號碼OBO－948號重型機車到他所開之機
      車行要賣他，他問被告丙○○機車車主，被告丙○○告知
      係伊的客戶要買新車，問他要不要買二手車，他估計約7,
      000 元，被告丙○○就將該機車及行照交給他，而車主的
      證件正在辦理新車買賣，要他隔天再找伊拿證件，而他便
      交付7,000 元給伊，被告丙○○又說要客戶要買二手車，
      向他調車牌號碼OBO－506號重型機車要給客戶看，但隔天
      他到「逢甲機車行」找被告丙○○，但被告丙○○沒有上
      班，後來再到「逢甲機車行」找被告丙○○，伊同事告知
      被告丙○○自96年11月3 日起就沒有去上班，他再向車牌
      號碼OBB－948號重型機車車主即被害人丁○○拿證件辦理
      過戶，被害人丁○○卻告知他只是將車牌號碼OBO－948號
      重型機車借給被告丙○○使用，並沒有要換新車，也沒有
      委託被告丙○○賣車，後來車牌號碼OBO－506號重型機車
      經環保局通知領回而尋獲等語（見警卷第4至6頁，臺灣臺
      中地方法院檢察署97年度偵緝字第1832號偵查卷第23頁，
      本院卷第20頁、第25頁背面）。
（四）被害人丁○○於偵查中之指述。其稱：他有1 輛車牌號碼
      OBB－948號重型機車，因見被告丙○○騎腳踏車上班很辛
      苦，就將該機車借給被告丙○○使用，並沒有委託被告丙○○出售該機車，後來經告訴人甲○○告知始悉被告丙○○已將車牌號碼OBB－948號重型機車賣給告訴人甲○○，
      但因告訴人甲○○沒有他的證件而無法出售該機車，已將
      該機車歸還給他等語（見臺灣新竹地方法院檢察署98年度
      偵字第5551號偵查卷第8、9頁）。
（五）證人羅豊閎（原名羅能勝）於警詢、偵查中之證述。其稱
      ：「逢甲機車行」係他所開設，於96年10月12日曾在自由
      時報上刊登求才廣告，被告丙○○於同年月13日就來應徵
      並開始上班，他發現被告丙○○於上班時間都會出門，當
      回到店裡都會騎著不同的機車，他曾問被告丙○○機車從
      哪裡來，被告丙○○則回答係朋友的或本身的，他對於被
      告丙○○在外的一切行為都不知情等語（見警卷第7、8頁
      ，臺灣臺中地方法院檢察署97年度偵緝字第1832號偵查卷
      第23頁）。
（六）車牌號碼OBO－948號、OBB－506號重型機車行車執照影本
      及機車車籍資料、車牌號碼CNF－282號重型機車車籍資料
      、車牌號碼號OBO－948號重型機車買賣合約書各1 份（見
      警卷第11、12、18至20頁）：證明被告丙○○將被害人丁○○所有之車牌號碼OBO－948號重型機車出售予告訴人甲○○之事實。
（七）綜上，本件事證業臻明確，被告丙○○犯行均至堪認定，
      應依法予以論科。
三、論罪科刑：
（一）論罪：核被告丙○○於犯罪事實欄一、所為，係犯刑法第
      336條第2項之業務侵占罪；又「本件之共有房地係由上訴
      人占有，其對於占有中之共有物意圖為自己不法之所有予
      以盜賣，乃為侵占共有物，上訴人對於自己持有他人之物
      實施侵占，出賣於人者，其目的既在處分侵占物品，對於
      買主，自無所謂詐欺取財，因而於侵占罪外，殊無更論以
      詐欺罪之餘地」（最高法院70年度臺上字第3660號判決意
      旨參照），故被告丙○○於犯罪事實欄二、所為，僅係犯
      刑法第335條第1項之普通侵占罪；另於犯罪事實欄三、所
      為，則係犯刑法第339 條第1 項之詐欺取財罪（就此部分
      起訴書認係構成刑法第335 條第1 項之普通侵占罪等語，
      業經公訴蒞庭檢察官當庭更正起訴法條為刑法第339 條第
      1 項之詐欺取財罪，有本院99年1 月27日準備程序筆錄附
      卷可稽，本院自無庸變更起訴法條，附此敘明）。
（二）數罪併罰：被告丙○○上開所犯之業務侵占、普通侵占及
      詐欺取財等犯行，其犯意各別，時間、地點相異，被害人
      亦不相同，應予分別論罪，合併處罰。
（三）量刑：爰審酌被告丙○○前有妨害兵役、詐欺、侵占、竊
      盜、違背安全駕駛致交通危險等刑事前案紀錄，有臺灣高
      等法院被告前案紀錄表1 份在卷可稽，雖不構成累犯，足
      徵其素行非佳，又其既在「逢甲機車行」擔任技師，並負
      責維修機車、維修機車及收取機車款項等業務，卻因一時
      貪念，侵占告訴人乙○○所交付購買機車之款項供己花用
      ，又趁被害人丁○○出借機車供其代步之機會，任意將他
      人財產侵占入己並加以變賣予告訴人甲○○，所賣得款項
      供己花用；復向告訴人甲○○詐得重型機車供己使用，其
      所為實不足取，惟念其坦承犯行不諱，態度尚佳，犯罪手
      法尚屬平和，所侵占之車牌號碼OBO－948號重型機車及詐
      得之車牌號碼OBB－506號重型機車均已尋獲，另經告訴人
      甲○○當庭表示願意原諒被告丙○○等一切情狀，分別量
      處如主文所示之刑，併諭知應執行刑，以示懲儆。
據上論斷，應依刑事訴訟法第273 條之1第1項、第299條第1項前
段，刑法第335條第1項、第336條第2項、第339條第1項、第51條
第5款，刑法施行法第1條之1第1項、第2項前段，判決如主文。
本案經檢察官洪期榮到庭執行職務。
中    華    民    國    99    年    2     月    10    日
                  刑事第九庭    法  官    劉兆菊
以上正本證明與原本無異。
如不服本判決應於收受判決後10日內向本院提出上訴書狀，並應
敘述具體理由。其未敘述上訴理由者，應於上訴期間屆滿後20日
內向本院補提理由書(均須按他造當事人之人數附繕本)「切勿逕
送上級法院」。
中    華    民    國    99    年    2     月    10    日
                                書記官    林兆嘉
附錄本案論罪科刑法條：
中華民國刑法第335條
意圖為自己或第三人不法之所有，而侵占自己持有他人之物者，
處5年以下有期徒刑、拘役或科或併科1千元以下罰金。
前項之未遂犯罰之。
中華民國刑法第336條
對於公務上或因公益所持有之物，犯前條第一項之罪者，處1年
以上7年以下有期徒刑，得併科5千元以下罰金。
對於業務上所持有之物，犯前條第一項之罪者，處6月以上5年以
下有期徒刑，得併科3千元以下罰金。
前二項之未遂犯罰之。
中華民國刑法第339條
意圖為自己或第三人不法之所有，以詐術使人將本人或第三人之
物交付者，處5年以下有期徒刑、拘役或科或併科1千元以下罰金
。
以前項方法得財產上不法之利益或使第三人得之者，亦同。
前二項之未遂犯罰之。

司法院資訊處製作；財團法人民間司法改革基金會備份。
